【裁判字號】    89,上訴,746
【裁判日期】    890614
【裁判案由】    違反森林法
【裁判全文】
臺灣高等法院臺中分院刑事判決                    八十九年度上訴字第七四六號
    上  訴  人
    即  被  告  游民政
右上訴人因違反森林法案件，不服台灣南投地方法院八十九年度訴字第三七號中華民
國八十九年三月二十一日第一審判決（起訴案號：台灣南投地方法院檢察署八十九年
度偵字第二一號）提起上訴，本院判決如左：
    主      文
上訴駁回。
游民政緩刑年。
    事  實
一、游民政意圖為自己不法之所有，於民國（下同）八十八年十二月十五日十時許，
    駕駛車牌號碼ＬＳ─八七○一號自用小貨車及挖土機各一部，並攜帶其所有客觀
    上具有危險性，足以對人之身體、生命構成威脅，可供兇器使用之電鋸一台、鐮
    刀一支及鋼索一條，至南投縣仁愛鄉公所管理之南投縣仁愛鄉○○段地號第七九
    二號森林區林業用地上（投八五線四．六公里處），砍伐直徑約一．六呎及二呎
    、長度五．六呎、市價為新臺幣（下同）六千元之樟樹一棵，並將之鋸成三節，
    已搬運其中一節樟樹在前開貨車上，而竊取他人之森林副產物，嗣為警當場查獲
    ，並扣得其所有供竊取樟樹用之電鋸一台、鐮刀一支及鋼索一條。
二、案經南投縣警察局仁愛分局移送臺灣南投地方法院檢察署檢察官偵查起訴。
    理  由
一、訊據上訴人即被告游民政（下稱被告）對於右揭時地被警察查獲搬運一節樟樹在
    貨車上之事實坦認不諱，惟否認有竊取森林副產物之犯行，辯稱：樟樹一節係伊
    在上開處所以料理米酒外加一百元之代價向原住民所交換而得，並非伊持工具竊
    得云云。經查右揭被告持扣案之工具竊取樟樹之事實，業據被告迭於警訊及偵查
    中自白不諱（見偵查卷第六頁反面─第七頁、第十五頁反面），核與證人己○○
    於警訊時證述之情節相符（見偵查卷第八頁），復有贓物保管單附卷及電鋸一台
    、鐮刀一支、鋼索一條扣案可稽。又據南投縣仁愛鄉鄉公所八十九年二月二十九
    日仁鄉農字第二二五○號函復：該鄉○○段第七九二號土地編定為森林區林業
    用地等語（見原審卷第十一頁），而被告所竊取樟樹之價值為六千元之事實，亦
    同經證人己○○證述屬實，核被告上開自白應與事實相符，自可採為證據。被告
    雖於本院審理時徒言否認有何竊取之犯行，並否認扣案之電鋸一台、鐮刀一支及
    鋼索一條為其所有，惟電鋸一台、鐮刀一支及鋼索一條既於其所有上開貨車內查
    獲，應係被告所有無誤，所辯之情，無非事後卸責之詞，復未能提出其所辯稱與
    其交換樟樹之原住民之實姓名及住居所，以供本院查證，所辯自不足採信。又被
    告於本院舉證人丙○○、丁○○及乙○○等人證稱：在上揭時地遇見被告，當時
    未聽聞有電鋸鋸樹之聲音云云，惟上述證人未見於偵查及原審中作證，且所證情
    節與被告在警訊及偵查中所自白情節不符合，顯見係臨訟迴護被告之詞；證人戊
    ○○則於本院僅證稱：不知被告竊盜樟樹之事等語，其等所為證詞，均不足據為
    對被告有利之認定。本件事證明確，被告犯行足堪認定，應依法論罪科刑。
二、查南投縣仁愛鄉○○段地號第七九二號土地係編定為森林區林業用地，有上開南
    投縣仁愛鄉鄉公所函一紙可參。核被告所為，係犯森林法第五十二條第一項第六
    款之為搬運贓物使用車輛竊取森林副產物罪。公訴意旨認係犯森林法第五十條之
    竊取森林副產物罪，引用法條，尚有未合，惟起訴社會基本事實相同，起訴法條
    應予變更。又按森林法上開規定係刑法第三百二十一條第一項第三款之特別規定
    ，依特別法優於普通法之法律競合關係，應依森林法上開規定論處。原審依據上
    述理由，變更檢察官起訴法條，適用刑事訴訟法第二百九十九條第一項前段、第
    三百條，森林法第五十二條第一項第六款，刑法第十一條前段、第四十二條第二
    項、第三十八條第一項第二款，現行法規所定貨幣單位折算新臺幣條例第二條，
    罰金罰鍰提高標準條例第二條前段，並審酌被告因一己私利，罔顧森林生態保育
    而有此犯行、攜帶電鋸一台、鐮刀一支及鋼索之砍伐手段、所得之利、對生態環
    境所為之破壞、又於本院審理翻異前詞否認犯行之態度等一切情狀，量處有期徒
    刑六月。又被告所竊取之樟樹，市價六千元，爰依森林法第五十二條第一項規定
    ，以上述價值贓額，併科該贓額二倍即一萬二千元之罰金，罰金部分並諭知易服
    勞役之折算標準。至於扣案之電鋸一台、鐮刀一支及鋼索一條，應為被告所有供
    犯罪所用之物，已如前述，併依刑法第三十八條第一項第二款規定宣告沒收。另
    被告所有供犯罪所用之自用小貨車及挖土機各一部，爰因比例原則不予宣告沒收
    ，而扣案之二行程汽油桶一個，核非供犯罪所用之物，亦不宣告沒收，均併予敘
    明。經核其認事用法俱無不合，量刑亦稱允適，被告提起上訴，猶執陳詞否認有
    何竊盜犯行而指摘原判決不當，非有理由，應予駁回。查被告固曾於八十一年間
    因毀棄損壞案件，經台灣桃園地方法院判處有期徒刑二月，緩刑二年，緩刑期滿
    未撤銷緩刑，刑之宣告失其效力，即未曾受有期徒刑以上刑之宣告，有本院被告
    全國前案紀錄表可稽，其經過此次偵查、審判程序及刑之宣告，當知所警惕，而
    無再犯之虞，本院因認其所受之宣告刑以暫不執行為適當，爰併宣告緩刑三年，
    以啟自新。
據上論斷，應依刑事訴訟法第三百六十八條，刑法第七十四條第一款，判決如主文。
本案經檢察官甲○○到庭執行職務。
中      華      民      國    八十九    年      六      月     十四     日
                                  台灣高等法院台中分院刑事第七庭
                                        審判長法  官  江  錫  麟
                                              法  官  蔡  聰  明
                                              法  官  黃  日  隆
右正本證明與原本無異。
如不服本判決應於收受送達後十日內向本院提出上訴書狀，其未述上訴之理由者並
得於提起上訴後十日內向本院補提理由書（均須按他造當事人之人數附繕本）。
                                    書記官  謝  雅  惠
中      華      民      國    八十九     年      六       月    十五    日
                                                                        Ｏ


司法院資訊處製作；財團法人民間司法改革基金會備份。
